---
title: "Travail pratique 2 ACT-2001"
author: "Olivier Bourret"
output: pdf_document
header-includes:  \usepackage[dvipsnames]{xcolor} \usepackage[makeroom]{cancel} \usepackage{bm}
---

```{r setup, include=FALSE}
knitr::opts_chunk$set(echo = TRUE)
```


# Numéro 1

## a) Comparer les queues de distribution

Tout d'abord, on doit valider que l'espérence des distribtions est la même.

$$
E[X] = \frac{1}{\lambda}= \frac{1}{0.02}= 50 = E[Y]
$$

Donc, 

\vspace{-5mm}

\begin{align*}
\lim_{x\to\infty} \frac{f_X(x)}{f_Y(x)} &= \lim_{x\to\infty} 0.02e^{-0.02x}\cdot \frac{\sqrt{2\pi}}{e^{-1/2(x-50)^2}} \\
&= \lim_{x\to\infty} \frac{0.02 \sqrt{2\pi} e^{-0.02x}}{e^{-1/2x^2}e^{50x}e^-1250}\\
&= \lim_{x\to\infty} 0.02 \sqrt{2\pi} e^{0.5(x^2-100.04x+2500)}\\
&= \lim_{x\to\infty} 0.02 \sqrt{2\pi} e^{0.5((x-50.02)^2-2.0004} \quad \bm{\textcolor{ForestGreen}{\longrightarrow  \text{Completion de carré}}}\\ 
&= 0.02 \sqrt{2\pi} e^{\infty}\\
&= \infty
\end{align*}

Alors, puisque $\lim_{x\to\infty} \frac{f_X(x)}{f_Y(x)} = \infty$, $X$ a une queue plus lourde que $Y$.


## b) X est light tail ou heavy tail?

Une des premières façon de vérifier, c'est de regarder la f.g.m. de la loi de Burr. Puisqu'elle n'exite pas, alors $X$ est *"Heavy tail"*.

Une deuxième est de regarder avec la méthode des moments si elle existe toujours ou non. On sait que $E[X^k] =\frac{\lambda^{1/\tau}}{\Gamma(\alpha)}\Gamma(1+\frac{1}{\tau})\Gamma(\alpha-\frac{k}{\tau}),\ -\tau<k<\alpha \tau$. Puisque $k$ est limité dans l'intervalle $(-\tau, \alpha \tau)$, alors $E[X^k]$ existe jusqu'à un maximum de $k \le \alpha \tau$. Nous pouvons donc dire par la méthode des moments que $X$ est *"Heavy tail"*

Une troisième manière de déterminer la queue de distribition est de la comparer à une loi exponentielle. Voici la manière que j'ai utilisée. 

\vspace{-3mm}

\begin{align*}
\lim_{x\to\infty} e^{rx}\overline{F}_X(x) &= \lim_{x\to\infty} e^{rx}\frac{\lambda^{\alpha}}{(\lambda + x^{\tau})^{\alpha}} \\
&= \lim_{x\to\infty} \frac{\lambda^{\alpha}e^{rx}}{x^{\tau \alpha}\left(\frac{\lambda}{x^{\tau}} + 1\right)^{\alpha}} \quad \bm{\textcolor{ForestGreen}{\longrightarrow  \text{Exponentielle croit plus vite qu'un polynôme}}}\\
&= \infty \forall r > 0
\end{align*}

Puisque $\lim_{x\to\infty} e^{rx}\overline{F}_X(x) = \infty, \ \forall \ r >0$, on peut dire que $X$ est *"Heavy tail"*.

\newpage

# Numéro 2

## a) Trouver la distribution de S et calculer $E[S]$, $Var(S)$ et la $Pr(S>1000)$

Pour des $X_i$ indépendants,

\begin{align*}
M_S(t) = E[e^{St}] &= E[e^{(X_1 + ... + X_{20})t}] \\
&= E[e^{X_1t}]\cdot ... \cdot E[e^{X_{20}t}]\\
&= E[e^{Xt}]^{\sum_{i=1}^{20}n_i}\\
&= \left(\frac{\beta}{\beta + t}\right)^{\sum_{i=1}^{20}n_i}\\
&= \left(\frac{0.05}{0.05 + t}\right)^{210} \Rightarrow S \sim Erlang(n=210,\beta =0.05)
\end{align*}

Pour l'espérance:

$$
E[S] = \frac{\alpha}{\beta}= \frac{210}{0.05} =4\,200
$$

Pour la variance:

$$
Var(S) = \frac{\alpha}{\beta^2}= \frac{210}{0.05^2} =84\,000
$$

Pour $Pr(S>1000)$:

\begin{align*}
Pr(S>1000) = \overline{F}_S(1000) &= \sum_{j=0}^{209}\frac{(0.05(1000))^j}{j!}\\ 
&= 1 \quad \bm{\textcolor{ForestGreen}{\longrightarrow  \text{Calculé avec R}}}
\end{align*}

Pour le calcul de la fonction de répartition, j'ai utilisé la fonction r $qgamma(1000, 210, 0.05)$, mais cela génère de NaN, pusiqu'on obitent une division par l'infini dans le calcul. Alors, j'ai vérifié la $Pr(S*>1000)$ pour $S*= X_1 +...+ X_{18}$ de manière similaire pour S. Puisque la probabilité donne 1, en ajoutant $X_{19}$ et $X_{20}$, la probabilité est encore 1.

## b) Utiliser l'approximation normale pour calculer $E[S]$, $Var(S)$ et la $Pr(S>1000)$

\begin{align*}
E[S] = \sum_{i=1}^{20} \mu_{X_i} &= \frac{n_1}{\beta} + \frac{n_2}{\beta}+ ...+ \frac{n_{20}}{\beta}\\
&= \frac{1}{0.05} + \frac{2}{0.05}+ ...+ \frac{20}{0.05}\\
&= \frac{210}{0.05} = 4\,200
\end{align*}

\begin{align*}
Var(S) = \sum_{i=1}^{20} \sigma{X_i}^2 &= \frac{n_1}{\beta^2} + \frac{n_2}{\beta^2}+ ...+ \frac{n_{20}}{\beta^2}\\
&= \frac{1}{0.05^2} + \frac{2}{0.05^2}+ ...+ \frac{20}{0.05^2}\\
&= \frac{210}{0.05^2} = 84\,000
\end{align*}

\begin{align*}
Pr(S>1\,000) &= Pr\left( \frac{S- E[S]}{\sqrt{Var(S)}} > \frac{1\,000-4\,200}{\sqrt{84\,000}}\right)\\
&= Pr(Z > -11.041)\\
&= \Phi(11.041) = 1
\end{align*}

\newpage

# Numéro 3

## a) Trouver $\lambda$ et la fonction de répartition de C

$$
\lambda_S = \lambda_1 + \lambda_2 + \lambda_3 = (4-1) +(4-2) +(4-3)=6
$$

\begin{align*}
F_C(x) &= \frac{\lambda_1}{\lambda_S} \cdot F_{B_1}(x) + \frac{\lambda_2}{\lambda_S} \cdot F_{B_2}(x) + \frac{\lambda_3}{\lambda_S} \cdot F_{B_3}(x)\\
&= \frac{3}{6}(1-e^{-0.05x})+ \frac{2}{6}(1-e^{-0.05x}[1+0.05x]) + \frac{1}{6}(1-e^{-0.05x}[1+0.05x +\frac{(0.05x)^2}{2}])\\
&= 1- e^{-0.05x}-0.025xe^{-0.05x}- \frac{0.0025}{12}x^2e^{-0.05x}
\end{align*}

## b) Calculer la $Pr(B_{2,1}+B_{2,2} \le 40)$

En utilisé la fgm, on a déjà vu qu'une somme de loi Erlang donne aussi une loi Erlang, alors $B_{2,1}+B_{2,2} \sim Erlang(n= 2+2=4, \beta =0.05)$. Alors,

$$
Pr((B_{2,1}+B_{2,2} \le 40) = 1-e^{0.05(40)}\left[1+0.05(40)+\frac{(0.05(40))^2}{2}+ \frac{(0.05(40))^3}{3!}\right]=0.142\,876\,54
$$



## c) Calculer la $Pr(C_1+C_2 \le 120)$

Pour $C_1$ et $C_2$ i.i.d. on peut trouver le résultat rechercher de la manière suivante.

\begin{align*}
Pr(C_1 + C_2 \le 120) &= Pr(C_2 \le 120- C_1)\\
&= \int_0^{120}\int_0^{120-c_1}f_{C_1,C_2}(c_1,c_2) dc_2\, dc_1\\
&= \int_0^{120}\int_0^{120-c_1}f_{C}(c_1) \cdot f_{C}(c_2) dc_2\, dc_1\\
&= \int_0^{120}f_{C}(c_1) \cdot F_{C}(120-c_1) dc_1\\
\end{align*}

Trouvons quelques résutats pour nous aider à faire cette intégrale.

\begin{align*}
F_{C}(120-c_1) &= 1 - e^{-0.05(120-c_1)} - 0.025(120-c_1)e^{-0.05(120-c_1)} - \frac{0.0025}{12}(120-c_1)^2e^{-0.05(120-c_1)}\\
&= 1-7e^{-6}e^{0.05c_1} +0.075c_1e^{-6}e^{0.05c_1}-\frac{0.0025}{12}c_1^2e^{-6}e^{0.05c_1}\\
&= \frac{1}{4\,800}\left(4\,800-33\,600e^{-6}e^{0.05c_1} +360c_1e^{-6}e^{0.05c_1}-c_1^2e^{-6}e^{0.05c_1}\right)
\end{align*}

\begin{align*}
f_{C}(x) &= \frac{d}{dx}\left[F_{C}(x)\right]\\
&= \frac{d}{dx}\left[1- e^{-0.05x}-0.025xe^{-0.05x}- \frac{0.0025}{12}x^2e^{-0.05x}\right]\\
&=-.05e^{-0.05x} - 0.025e^{-0.05x} +0.00125xe^{-0.05x} -\frac{0.005}{12}xe^{-0.05x}+\frac{0.000125}{12}x^2e^{-0.05x}\\
&= \frac{1}{96\,000}\left(2\,400e^{-0.05x} +80xe^{-0.05x}+x^2e^{-0.05x}\right)
\end{align*}

\begin{align*}
f_{C}(c1) \cdot F_{C}(120-c_1) &=\frac{1}{96\,000}\left(2\,400e^{-0.05c_1} +80c_1e^{-0.05c_1}+c_1^2e^{-0.05c_1}\right)\\
&\quad \cdot \frac{1}{4\,800}\left(4\,800-33\,600e^{-6}e^{0.05c_1} +360c_1e^{-6}e^{0.05c_1}-c_1^2e^{-6}e^{0.05c_1}\right)\\
&=\frac{1}{460\,800\,000}(11\,520\,000e^{-0.05c_1} +384\,000c_1e^{-0.05c_1}+4\,800c_1^2e^{-0.05c_1}\\
& \quad -80\,640\,000e^{-6} -2\,688\,000e^{-6}c_1 - 33\,600e^{-6}c_1^2\\
& \quad +864\,000e^{-6}c_1 + 28\,800e^{-6}c_1^2 +360 e^{-6}c_1^3\\
& \quad - 2\,400 e^{-6}c_1^2 - 80 e^{-6}c_1^3 -e^{-6}c_1^4)\\
&= \frac{1}{460\,800\,000}(11\,520\,000e^{-0.05c_1} +384\,000c_1e^{-0.05c_1}+4\,800c_1^2e^{-0.05c_1}\\
& \quad -80\,640\,000e^{-6} -1\,824\,000e^{-6}c_1 - 7\,200e^{-6}c_1^2 +280e^{-6}c_1^3 -e^{-6}c_1^4)
\end{align*}

Alors, on peut faire l'intégrale suivante que l'on séparera de la manière suivante pour alléger sa lecture

\begin{align*}
\int_0^{120 }f_{C}(c_1) \cdot F_{C}(120-c_1) &= \int_0^{120}\frac{1}{460\,800\,000}(11\,520\,000e^{-0.05c_1} +384\,000c_1e^{-0.05c_1}+4\,800c_1^2e^{-0.05c_1}\\
& \qquad \quad -80\,640\,000e^{-6} -1\,824\,000e^{-6}c_1 - 7\,200e^{-6}c_1^2 +280e^{-6}c_1^3 -e^{-6}c_1^4) dc_1\\
\end{align*}
\begin{align*}
&=\frac{1}{460\,800\,000}\left[\int_0^{120}11\,520\,000e^{-0.05c_1}dc_1\right. & \bm{\textcolor{ForestGreen}{  (1)}}\\
&\qquad\qquad\qquad+\int_0^{120}+384\,000c_1e^{-0.05c_1}dc_1 & \bm{\textcolor{ForestGreen}{(2)}}\\
&\qquad\qquad\qquad+\int_0^{120} 4\,800c_1^2e^{-0.05c_1} dc_1& \bm{\textcolor{ForestGreen}{  (3)}}\\
&\qquad\qquad\qquad-\int_0^{120} 80\,640\,000e^{-6} dc_1& \bm{\textcolor{ForestGreen}{  (4)}}\\
&\qquad\qquad\qquad-\int_0^{120} 1\,824\,000e^{-6}c_1 dc_1& \bm{\textcolor{ForestGreen}{  (5)}}\\
&\qquad\qquad\qquad-\int_0^{120} 7\,200e^{-6}c_1^2 dc_1& \bm{\textcolor{ForestGreen}{  (6)}}\\
&\qquad\qquad\qquad+\int_0^{120} 280e^{-6}c_1^3 dc_1& \bm{\textcolor{ForestGreen}{  (7)}}\\
&\qquad\qquad\qquad-\left.\int_0^{120} e^{-6}c_1^4) dc_1\right]&  \bm{\textcolor{ForestGreen}{  (8)}}\\
\end{align*}

Donc, on a pour chaque intégrale.

\begin{align*}
\bm{\textcolor{ForestGreen}{(1)}} \qquad 11\,520\,000\int_0^{120}e^{-0.05c_1}dc_1 &= \left.11\,520\,000\frac{e^{-0.05c_1}}{-0.05}\right\vert_{c_1=0}^{120}\\
&= 229\,828\,895.5\\
\end{align*}
\begin{align*}
\bm{\textcolor{ForestGreen}{(2)}}\qquad 384\,000\int_0^{120}c_1e^{-0.05c_1}dc_1 &= 384\,000\left[ \left. \frac{xe^{-0.05c_1}}{-0.05}\right\vert_{c_1=0}^{120}- \int_0^{120}\frac{e^{-0.05c_1}}{-0.05}dc_1\right]\\
&= 384\,000 \left[ \left. \frac{xe^{-0.05c_1}}{-0.05}\right\vert_{c_1=0}^{120}- \left. \frac{e^{-0.05c_1}}{(0.05)^2}\right\vert_{c_1=0}^{120}\right]\\
&= 384\,000 \cdot 393.059\,494\\
&= 150\,934\,845.7\\
\end{align*}
\begin{align*}
\bm{\textcolor{ForestGreen}{(3)}}\qquad 4\,800\int_0^{120}c_1^2e^{-0.05c_1}dc_1 &= 4\,800\left[ \left. \frac{c_1^2e^{-0.05c_1}}{-0.05}\right\vert_{c_1=0}^{120}+ 40 \int_0^{120}c_1e^{-0.05c_1}dc_1\right]\\
\textcolor{BrickRed}{*\text{Le résultat de} \int_0^{120}c_1e^{-0.05c_1}dc_1  \ \text{a été calculé en (2)}}\\
&= 4\,800 \cdot 15\,008.499\\
&= 72\,040\,795.82\\
\end{align*}
\begin{align*}
\bm{\textcolor{ForestGreen}{(4)}}\qquad -80\,840\,000 \int_0^{120}e^{-6}dc_1 &= \left. -80\,840\,0000 e^{-6}c_1\right\vert_{c_1=0}^{120}\\
&= -23\,986\,389.06\\
\end{align*}
\begin{align*}
\bm{\textcolor{ForestGreen}{(5)}}\qquad -1\,824\,000 \int_0^{120}e^{-6}c_1 dc_1 &= \left. -1\,824\,000 e^{-6}\frac{c_1^2}{2}\right\vert_{c_1=0}^{120}\\
&= -32\,552\,956.59\\
\end{align*}
\begin{align*}
\bm{\textcolor{ForestGreen}{(6)}}\qquad 7\,200 \int_0^{120}e^{-6}c_1^2 dc_1 &= \left. 7\,200 e^{-6}\frac{c_1^3}{3}\right\vert_{c_1=0}^{120}\\
&= -10\,279\,881.03\\
\end{align*}
\begin{align*}
\bm{\textcolor{ForestGreen}{(7)}}\qquad 280 \int_0^{120}e^{-6}c_1^3 dc_1 &= \left. 280 e^{-6}\frac{c_1^4}{4}\right\vert_{c_1=0}^{120}\\
&= 35\,979\,583.59\\
\end{align*}
\begin{align*}
\bm{\textcolor{ForestGreen}{(8)}}\qquad  \int_0^{120} -e^{-6}c_1^4 dc_1 &= \left.  -e^{-6}\frac{c_1^5}{5}\right\vert_{c_1=0}^{120}\\
&= -12\,335\,857.23\\
\end{align*}

Ainsi, je peux calculer le résultat finale en additionnant toutes les valeurs calculées.


\begin{align*}
Pr(C_1 +C_2 \le 120) &= \frac{409\,629\,036.7}{460\,800\,000} = 0.888\,951\,903
\end{align*}


\newpage

# Numéro 4

## a) Estimer $E[X_i]$ et la $Var(X_i)$ pour $i =\{1,2,3\}$

Grâce au paquetage actuar, il est simple de simuler le $100\,000$ données avec les fonctions rcompound et rcomppois. Voici ce que j'ai fait pour simuler mes réalisations et calculer la moyenne et la variance.

```{r echo=TRUE,message = FALSE}
library(actuar)

# Simulation des 100000 réalisations pour les X_i
BinComp_sim <- rcompound(100000, rbinom(2,0.5), rpareto(3,600))
PoiComp_sim <- rcomppois(100000, 2, rgamma(3,0.01))
BinNegComp_sim <- rcompound(100000, rnbinom(2,0.5), rlnorm(4,2))


# Calcul de E[X_i]
Esp_X1 <- mean(BinComp_sim)
Esp_X2 <- mean(PoiComp_sim)
Esp_X3 <- mean(BinNegComp_sim)


# Calcul de la Var(X_i)
Var_X1 <- var(BinComp_sim)
Var_X2 <- var(PoiComp_sim)
Var_X3 <- var(BinNegComp_sim)
```

Voici les résultats obtenus

```{r echo=FALSE, results='asis'}
library(knitr)
library(xtable)

### Table des valeurs

Resultats <- data.frame("X_i"= c(1:3),
                      "E[X_i]" = round(c(Esp_X1,Esp_X2,Esp_X3),2),
                      "Var(X_i)" = round(c(Var_X1,Var_X2,Var_X3),0))


kable(Resultats, caption = "Espérance et variance", escape = FALSE, align = "c",
      col.names = c("$X_i$", "$E[X_i]$","$Var(X_i)$"))

```


## b) Estimer la fonction stop-loss avec $d=200$ $(\pi_{X_i}(200)$

Avec les valeurs simulées précédemment, j'ai pu calculer la valeur de la fonction stop-loss avec un déductible de 200. Voici le code informatique utilisé.

```{r echo=TRUE}
# Calcule de la fonction stop-loss
EsSL_X1 <- mean(pmax(BinComp_sim-200,0))
EsSL_X2 <- mean(pmax(PoiComp_sim-200,0))
EsSL_X3 <- mean(pmax(BinNegComp_sim-200,0))
```

J'obtiens les résultats suivants:

```{r echo=FALSE, results='asis'}

### Table des valeurs

Resultats <- data.frame("Pi_X_1"= round(EsSL_X1,2),
                      "Pi_X_2"= round(EsSL_X2,2),
                      "Pi_X_3"= round(EsSL_X3,2))


kable(Resultats, caption = "Fonction stop-loss", escape = FALSE, align = "c",
      col.names = c("$\\pi_{X_1}$", "$\\pi_{X_2}$","$\\pi_{X_3}$"))

```


## c) Estimer la $VaR_{90}(X_i)$ et la $TVaR_{90}(X_i)$

En réutilisant les simulations en a) et en triant en ordre croissant les données, on peut trouver la $VaR_p(X_i)$ et $TVaR_p(X_i)$ ainsi:

```{r echo=TRUE}
# VaR(X_i)
VaR90_X1 <- sort(BinComp_sim)[90000]
VaR90_X2 <- sort(PoiComp_sim)[90000]
VaR90_X3 <- sort(BinNegComp_sim)[90000]

# TVaR(X_i)
TVaR90_X1 <- mean(sort(BinComp_sim)[90001:100000])
TVaR90_X2 <- mean(sort(PoiComp_sim)[90001:100000])
TVaR90_X3 <- mean(sort(BinNegComp_sim)[90001:100000])
```

Voici les résultats obtenus:

```{r echo=FALSE, results='asis'}

### Table des valeurs

Resultats <- data.frame("X_i"= c(1:3),
                      "VaR" = round(c(VaR90_X1,VaR90_X2,VaR90_X3),2),
                      "TVaR" = round(c(TVaR90_X1,TVaR90_X2,TVaR90_X3),2))


kable(Resultats, caption = "VaR et TVaR", escape = FALSE, align = "c",
      col.names = c("$X_i$", "$VaR_p(X_i)$","$TVaR_p(X_i)$"))

```


## d) Estimer $\pi_S(600)$, la $VaR_{90}(S)$ et la $TVaR_{90}(S)$

Supposons que $X_1, X_2$ et $X_3$ sont indépendants. Alors, on additionne les valeurs que nous avons simulés en a) (les résultats non triés) et les calcules restent les mêmes que ceux précédents. J'obtiens:

```{r echo=TRUE}
S <- BinComp_sim + PoiComp_sim + BinNegComp_sim

EsSL_S <- mean(pmax(S-600,0))
VaR90_S <- sort(S)[90000]
TVaR90_S <- mean(sort(S)[90001:100000])
```

```{r echo=FALSE, results='asis'}

### Table des valeurs

Resultats <- data.frame("pi_S"= round(EsSL_S,2),
                      "VaR" = round(VaR90_S,2),
                      "TVaR" = round(TVaR90_S,2))


kable(Resultats, caption = "Stop-loss, VaR et TVaR de S", escape = FALSE, align = "c",
      col.names = c("$\\pi_S$", "$VaR_p(S)$","$TVaR_p(S)$"))

```

\newpage

# Numéro 5

Dans ce numéro, il est demandé de déterminer si la mesure de risque $\rho$ est convexe. Pour être convexe, elle doit remplir 3 critères. Commençons (de manière presque pas aléatoire) avec le $2^e$ critère.

\begin{align*}
\rho (X + c) &= 1.2E[X+c]\\
&= 1.2(E[X]+E[c])\\
&= 1.2E[X]+1.2c\\
&= \rho (X) +1.2c \ne \rho (X)+c
\end{align*}

Donc, puisque $\rho(X)$ n'est pas invariante par translation, alors, elle n'est pas une mesure de risque convexe.











