---
title: "Modifier l'apparence de ses diapositives"
author: ""
output: 
  ioslides_presentation: 
    transition: slower
    widescreen: no
---

# Programmation lettrée

## Commandes R

L'utilisateur de R interagit avec l'interprète en entrant
des commandes à l'invite de commande:
```{r}
2 + 3
```
La commande `exp(1)` donne `r exp(1)`, la valeur du nombre $e$.


# B.a.-ba des mathématiques

## Principes de base

- Décrire des équations mathématiques requiert un «langage» spécial

- Important d'utiliser un mode mathématique

    * règles de typographie spéciales (constantes vs variables,
      disposition des équations, numérotation, etc.)
    * espaces entre les symboles et autour des opérateurs gérées
      automatiquement

## Avant-goût {.build}

Pouvez-vous interpréter ce code?

```{r eval=FALSE}
\Gamma(\alpha) =
\sum_{j = 0}^\infty \int_j^{j + 1}
  x^{\alpha - 1} e^{-x}\, dx
```

Fort probablement!
$$
\Gamma(\alpha) =
  \sum_{j = 0}^\infty \int_j^{j + 1} x^{\alpha - 1} e^{-x}\, dx
$$
