---
title: "Documentation - Fonction irr en R"
author: '*William Perron*, *Simon Veilleux*, *Félix Laflamme*, *Olivier Bourret*'
date: '*28/02/2020*'
output:
  pdf_document: default
  html_document:
    df_print: paged
---

```{r setup, include=FALSE}
knitr::opts_chunk$set(echo = TRUE)
```
```{r echo = TRUE, eval = TRUE}

irr <- function(x)
{
    if(all(x >= 0) | all(x <=0))
    stop('Tous les flux financiers sont du même signe')
    
    if(sum(abs(Im(polyroot(x))) < .Machine$double.eps^0.5) > 1)
        warning("Plus d'un changement de signe dans les flux nets, le taux de rendement peut ne pas être unique")
   
    i <- (Re(polyroot(x))[abs(Im(polyroot(x))) < .Machine$double.eps^0.5])^(-1) - 1
    
   i[i > -1]
}

```




```{r echo = FALSE, eval = TRUE} 
flux <- c(-7, 3, 2, -4, 0, 3, 1)
x <- irr(flux)
```

Signature
```
irr(flux)
```
Description
La fonction $irr$ calcule le taux (ou un des taux possibles) d'intérêt satisfaisant une équation de valeur de flux financiers à des temps différents.

Arguments
$flux$ : vecteur de tous les flux financiers des temps $0$ à $n$.

Valeur
nombre réel supérieur à $-1$

Format des flux financiers


Considérons l'exemple précédent des flux financiers tel que

```
-7+4v^3=3v+2v^2+3v^5+v^6, où v=(1+i)^(-1)
```
En évaluant la fonction $irr$ avec lesdits flux financiers, le résultat affiché est `r x`.

###########################################################################################
### Correction
## Commentaires: Avertissement pour le changement de signes mal défini, espaces pas constants, documentation difficile à lire, document produit est mal organisé
# R : 8/10
# A : 5/5
# S : 4/5
# D : 4/5
# C : 3/5

## Solution : 

# Je ne fournis que la solution pour la fonction irr.

# La solution ci-dessous est donnée à titre indicatif. Il peut exister d’autres
# solutions tout aussi valables.
#
# Pour le test sur les changements de signe, on supprime les 0 du vecteur
# des flux pour contourner les cas où la série passerait par 0 avant de changer
# de signe (par exemple : −5, 0, 3). Un tel cas est difficile à distinguer d’un
# passage par 0 sans changement de signe (par exemple : −5, 0, −2).

irr <- function(x)
{
  if (all(x >= 0) || all(x <= 0))
    stop("tous les flux financiers sont du même signe")
  if (sum(diff(sign(x[x != 0])) != 0) > 1)
    warning("plus d'un changement de signe dans les flux nets\n le taux de rendement peut ne pas être unique")
  r <- polyroot(x)
  i <- 1/Re(r)[abs(Im(r)) < .Machine$double.eps^0.5] - 1
  i[i > -1]
}
