---
title: "Programmation lettrée et R Markdown"
author: '*Olivier Bourret*'
date: '*07/02/2020*'
output:
  pdf_document: default
  html_document: default
---

```{r setup, include=FALSE}
knitr::opts_chunk$set(echo = TRUE)
```

## Espérance de la distribution gamma

Soit $X$ une variable aléatoire avec la distribution gamma de paramètres $\alpha = 3$ et $\lambda = 0,1$. Par définition, l'espérance de cette variable aléatoire est
$$
E[X] = \int_0^\infty x\frac{\lambda^\alpha}{\Gamma(\alpha)}x^{\alpha - 1} e^{-\lambda x}dx
$$
Nous pouvons calculer la valeur théorique de l'espérance avec la fonction R `integrate`
```{r echo = TRUE, eval = TRUE}
alpha <- 3
lambda <- 0.1
ExT <- integrate(function(x) x * dgamma(x, shape = alpha, rate = lambda),
                 lower = 0, upper = Inf)$value
```

La valeur est : `r ExT`

Nous pouvons valider ce résultat par simulation.
```{r echo = TRUE, eval = TRUE}
nb.sim <- 1e6
x <- rgamma(nb.sim, alpha, rate = lambda)
ExE <- round(mean(x), 4)
```

La valeur de la moyenne empirique est: `r ExE`
